【裁判字號】    98,訴,3447
【裁判日期】    981027
【裁判案由】    毒品危害防制條例
【裁判全文】
臺灣板橋地方法院刑事判決              98年度訴字第3447號
公  訴  人  臺灣板橋地方法院檢察署檢察官
被      告  甲○○
                    (另案羈押於臺灣臺北看守所)
上列被告因違反毒品危害防制條例案件，經檢察官提起公訴（98
年度毒偵字第5638、5639號) ，被告於本院準備程序中就被訴事
實為有罪之陳述，經本院合議庭裁定由受命法官獨任進行簡式審
判程序，判決如下：
    主  文
甲○○施用第一級毒品，累犯，處有期徒刑柒月。又施用第一級
毒品，累犯，處有期徒刑柒月。應執行有期徒刑壹年。
    事  實
一、甲○○前因施用毒品案件，經本院以88年度毒聲字第5122號
    裁定令入勒戒處所施以觀察、勒戒後，因認無繼續施用毒品
    之傾向，於民國88年10月2 日釋放出所，並由臺灣板橋地方
    法院檢察署檢察官以88年度毒偵緝字第124 、125 號為不起
    訴處分確定；又因施用毒品案件，經本院以95年度毒聲字第
    2374號裁定令入勒戒處所施以觀察勒戒後，認有繼續施用毒
    品傾向，復經本院以96年度毒聲字第535 號裁定令入戒治處
    所施以強制戒治，嗣認無繼續戒治之必要，於97年1 月3 日
    釋放出所，並經臺灣板橋地方法院檢察署檢察官以97年度戒
    毒偵字第36號為不起訴處分確定。又甲○○另於95年12月間
    因竊盜、誣告案件，經本院以96年度易字第435 號各判處有
    期徒刑7 月、6 月、3 月確定；復於96年1 月間因竊盜案件
    ，經本院以96年度易字第350 號判處有期徒刑5 月確定，前
    揭案件嗣經減刑為3 月又15日、3 月、1 月又15日、2 月又
    15 日 確定，並定其應執行刑為有期徒刑9 月確定，甫於97
    年9 月27日執行完畢出監( 於本案構成累犯) 。
二、詎甲○○仍不知悔改，復基於施用第一級毒品海洛因之犯意
    ，分別於：(一)98年6 月19日14時10 分許為警採尿時回溯26
    小時內之某時，在其臺北縣三峽鎮建安131 號住處，施用第
    一級毒品海洛因1 次。嗣因其為列管之應受尿液檢體採驗人
    口，經通知於98年6 月19日至臺北縣政府警察局三峽分局偵
    查隊採尿送驗後，結果呈鴉片類陽性反應，始查悉上情。(二)
    甲○○復於98年6 月22日10時30分許為警採尿時回溯26小時
    內之某時，在其臺北縣三峽鎮建安131 號住處，施用第一級
    毒品海洛因1 次。嗣因另案通緝而為警查獲，經採集其尿液
    送驗後，結果呈鴉片類陽性反應，始悉上情。
三、案經臺北縣政府警察局三峽分局報告臺灣板橋地方法院檢察
    署檢察官偵查後提起公訴。
    理  由
一、程序方面：按除被告所犯為死刑、無期徒刑、最輕本刑為3
    年以上有期徒刑之罪或高等法院管轄第一審案件者外，於第
    一次審判期日前之準備程序進行中，被告先就被訴事實為有
    罪之陳述時，審判長得告知被告簡式審判程序之旨，並聽取
    當事人、代理人、辯護人及輔佐人之意見後，裁定進行簡式
    審判程序，刑事訴訟法第273 條之1 第1 項定有明文。經核
    ，本件被告甲○○所犯係死刑、無期徒刑、最輕本刑為3 年
    以上有期徒刑以外之罪，其於準備程序中就被訴事實為有罪
    之陳述，經法官告知簡式審判程序之旨，並聽取公訴人、被
    告之意見後，本院爰依首揭規定，合議裁定由受命法官獨任
    進行簡式審判程序，合先敘明。
二、經查，上揭犯罪事實，業據被告於本院準備程序及審理時坦
    承不諱，而被告於98年6 月19日、22日為警所採尿液送臺灣
    檢驗科技股份有限公司檢驗結果，發現確有嗎啡陽性反應，
    並有臺灣檢驗科技股份有限公司98年7 月6 日編號第UL/200
    9/60707 號、編號第UL/2009/60716 號濫用藥物檢驗報告各
    乙份、臺北縣政府警察局三峽分局應受尿液採驗人尿液檢體
    採集送驗紀錄表、查獲毒品危害防制條例案姓名對照表各乙
    份在卷可憑。次查，該檢驗中心係先以酵素免疫分析法（Ｅ
    ＩＡ）篩驗，其尿液中海洛因代謝物嗎啡、甲基安非他命濃
    度超出檢測範圍，再以氣相層析質譜儀分析法（ＧＣ／ＭＳ
    ）確認；其檢驗方法係以「氣相層析儀」先將物質氣化後，
    再經分析管分離，由於各種物質之沸點及對管柱之吸附力不
    同，在經過檢測器（Detect or ）測定後，表現出不同之滯
    留時間（Retens ion time ），以滯留時間來判斷係何種物
    質；再利用「質譜儀」為檢測器，將物質撞擊成碎片，記錄
    其質譜圖。因每個化合物之鍵結能力不同，故不同之物質會
    有其特定之質譜圖，因此在物質之判斷上有如指紋之鑑定，
    在理論上，扣除人為因素，其精確度已接近百分之百。查海
    洛因係由嗎啡經化學合成之半人工合成品，其毒性倍於嗎啡
    ，其施打或吸食後經人體代謝作用而分解成毒性較低之嗎啡
    ，而於尿液中被檢測出，故吸食或施打海洛因或嗎啡在尿液
    中均以嗎啡形態被檢測出。而海洛因經注射或吸入人體後，
    約百分之八十於24小時內自尿中排出，一般而言，尿液中能
    否驗出嗎啡陽性反應與其投與量、投與途徑、採尿時間、個
    人體質及檢測方法之靈敏度有關，國外曾有文獻報導注射6
    毫克之海洛因鹽酸鹽，其代謝物嗎啡之平均可檢出時限約為
    26 小 時，業經行政院衛生署藥物食品檢驗局於81年9 月8
    日以藥檢壹字第8114 885號函述綦詳。被告上開所採尿液送
    驗結果既呈鴉片類（嗎啡）陽性反應，且該結果係採用氣相
    層析質譜儀法進行確認，已足排除被告因服用藥物導致呈毒
    品偽陽性反應之可能，顯見被告於98年6 月19日14時30分、
    22日10時30分經警採尿回溯前26小時，確曾有施用第一級毒
    品海洛因之行為，因認被告之自白與事實相符，堪予採信。
    又被告前因施用毒品案件，經本院以88年度毒聲字第5122號
    裁定令入勒戒處所施以觀察、勒戒後，因認無繼續施用毒品
    之傾向，於民國88年10月2 日釋放出所，並由臺灣板橋地方
    法院檢察署檢察官以88年度毒偵緝字第124 、125 號為不起
    訴處分確定；又因施用毒品案件，經本院以95年度毒聲字第
    2374號裁定令入勒戒處所施以觀察勒戒後，認有繼續施用毒
    品傾向，復經本院以96年度毒聲字第535 號裁定令入戒治處
    所施以強制戒治，嗣認無繼續戒治之必要，於97年1 月3 日
    釋放出所，並經臺灣板橋地方法院檢察署檢察官以97年度戒
    毒偵字第36號為不起訴處分確定，有臺灣高等法院被告前案
    紀錄表附卷可憑，被告既於強制戒治釋放後，5 年內再犯
    本件施用毒品罪，依毒品危害防制條例第23條第2 項之規定
    ，即應依法予以訴追處罰。
三、按海洛因係毒品危害防制條例第2 條第2 項第1 款所規定之
    第一級毒品，故核被告所為，係犯該條例第10條第1 項之施
    用第一級毒品罪，其施用前持有海洛因之低度行為，應為施
    用之高度行為所吸收，不另論罪。被告所犯上開二罪，犯意
    有別，行為互殊，應予分論併罰。又被告前有如犯罪事實欄
    所載之論罪科刑執行情形，有臺灣高等法院被告前案紀錄表
    附卷可憑，其於受徒刑執行完畢後5 年內，故意再犯本件有
    期徒刑以上之罪，為累犯，均應依刑法第47條第1 項加重其
    刑。爰審酌被告前經觀察勒戒及強制戒治仍未能戒斷其施用
    毒品之惡習，惟其犯後坦承其過，態度良好，核施用毒品屬
    於自殘行為，犯罪手段尚屬輕微，及其犯罪動機、目的、生
    活狀況、智識程度、所生危害等一切情狀，分別量處如主文
    所示之刑，及定其應執行刑，以資懲儆。
據上論斷，應依刑事訴訟法第273 條之1 第1 項、第299 條第1
項前段，毒品危害防制條例第10條第1 項，刑法第11條前段、第
47條第1 項、第51條第5 款，判決如主文。
本案經檢察官黃致中到庭執行職務。
中    華    民    國    98    年    10    月    27    日
                  刑事第十四庭  法  官  陳昭筠
以上正本證明與原本無異。
如不服本判決應於送達後10日內向本院提出上訴狀。
                                書記官  黃文儀
中    華    民    國    98    年    10    月    27    日
附錄本案論罪科刑法條全文
毒品危害防制條例第10條
施用第一級毒品者，處 6 月以上 5 年以下有期徒刑。
施用第二級毒品者，處 3 年以下有期徒刑。


司法院資訊處製作；財團法人民間司法改革基金會備份。
